【裁判字號】    98,上易,751
【裁判日期】    980527
【裁判案由】    詐欺
【裁判全文】
臺灣高等法院刑事判決                 98年度上易字第751號
上  訴  人
即  被  告  丙○○即劉雨琴）.
上列上訴人因詐欺案件，不服臺灣臺北地方法院97年度易字第25
16號，中華民國98年1月23日第一審判決（起訴案號：臺灣臺北
地方法院檢察署97年度偵字第1548號），提起上訴，本院判決如
下：
    主  文
上訴駁回。
    理  由
一、按不服地方法院之第一審判決而上訴者，應向管轄第二審之
    高等法院為之。上訴書狀應敘述具體理由。上訴書狀未敘述
    上訴理由者，應於上訴期間屆滿後20日內補提理由書於原審
    法院，逾期未補提者，原審法院應定期間先命補正。第二審
    法院認為上訴書狀未敘述理由或上訴有第362條前段之情形
    者，應以判決駁回之。但其情形可以補正而未經原審法院命
    其補正者，審判長應定期間先命補正。刑事訴訟法第361條
    、第367條分別定有明文。而所謂不服第一審判決之具體理
    由，必係依據卷內既有訴訟資料或提出新事證，指摘或表明
    第一審判決有何採證認事、用法或量刑等足以影響判決本旨
    之不當或違法，而構成應予撤銷之具體事由，始克當之（例
    如：依憑證據法則具體指出所採證據何以不具證據能力，或
    依憑卷證資料，明確指出所為證據證明力之判斷如何違背經
    驗、論理法則）；倘僅泛言原判決認定事實錯誤、違背法令
    、量刑失之過重或輕縱，而未依上揭意旨指出具體事由，或
    形式上雖已指出具體事由，然該事由縱使屬實，亦不足以認
    為原判決有何不當或違法者（例如：對不具有調查必要性之
    證據，法院未依聲請調查亦未說明理由，或援用證據不當，
    但除去該證據仍應為同一事實之認定），皆難謂係具體理由
    ，俾與第二審上訴制度旨在請求第二審法院撤銷、變更第一
    審不當或違法之判決，以實現個案救濟之立法目的相契合，
    並節制濫行上訴（最高法院97年度台上字第892號判決參照
    ）。是以上訴人之上訴書狀或補提之上訴理由書，雖有敘述
    上訴理由，惟如未具體指摘或表明第一審判決有何上述不當
    或違法之情形，即與未敘述具體理由無異，其所為上訴，即
    不符法定要件。
二、本件上訴人即被告丙○○不服原審判決提起上訴，其理由略
    以：告訴人乙○○、甲○二人所指均為捏造之謊言，與常理
    不合，且曾受甲○嚴刑脅迫，心生畏懼不敢講話，原審無憑
    無據令被告入罪，未傳訊姚淑敏到庭詢明真相，被告難以接
    受；被告係因久病未癒，生活困難，故向乙○○借款，實際
    借貸金額非告訴人所稱一次借到萬元，且係告訴人自願借款
    ，並無詐欺情事；告訴人二人復曾於96年10月11日以暴力脅
    迫被告簽立借據，然被告並未向其中之甲○借錢，甲○所為
    已構成恐嚇及擄人勒贖行為，請鈞院依法究辦云云。
三、經查：
  (一)被告丙○○（即劉雨琴）前於民國93年間，因在「凱蒂卡拉
    ＯＫ」唱歌而認識乙○○，丙○○向乙○○自稱為「劉瑜君
    」；嗣於96年5月初，乙○○與友人甲○在址設臺北市○○
    街某處之「葳來卡拉ＯＫ」巧遇丙○○，丙○○在閒談中獲
    悉二人均有國宅承租及買賣之需求後，竟意圖為自己不法之
    所有，明知並無在臺北市政府上班、負責申辦國宅承租及買
    賣之「姚淑敏」此人，竟向乙○○、甲○佯稱：有臺北市○
    ○區○○路20 號4樓約12坪大小之國宅可以出租，承辦人「
    姚淑敏」可以幫忙，但要先付二個月房租及一個月押金，每
    月租金新臺幣（下同）五千五百元，且給「姚淑敏」酬勞；
    內湖國大代表宿舍要撤掉，這是專案，所以不是由國宅處承
    辦，而是「姚淑敏」承辦，價格很便宜，這件事必須保密云
    云。乙○○、甲○均因此陷於錯誤，乙○○於96年5月間某
    日，在址設臺北市中正區○○○路3號之交通部臺灣鐵路管
    理局臺北運務段臺北車站大廳內，交付所謂「三個月房租」
    一萬六千五百元、「介紹費」六千元及「水果費」一千元，
    共計二萬三千五百元予丙○○；甲○則於96年5月間某日，
    在址設臺北市萬華區○○○路○段120號10樓臺北市萬華區
    公所大門外，交付所謂「紅包」二萬五千元、「車馬費」五
    千元及「水果禮盒費」三千元，共計三萬三千元予丙○○。
    嗣因甲○與丙○○約定看屋時間並無下文，遂向臺北市政府
    國宅處求證，始得知並無「姚淑敏」此人，亦無丙○○所述
    之該案件，崔、王二人始知受騙。
  (二)丙○○見乙○○心地善良，竟另萌為自己不法之所有之意圖
    ，明知並無下列各情事，僅為詐騙乙○○之財物，利用乙○
    ○之同情心，編織下列藉口，先後向乙○○詐取財物：
  96年7月2日，向乙○○訛稱：要還高利貸，央請乙○○借款
    四萬二千五百元，乙○○陷於錯誤，在址設臺北市○○路某
    處之「丹堤咖啡店」（下稱本案丹堤咖啡店）如數交付現金
    。
  96年8月初某日，明知其並未於財團法人亞東紀念醫院（下
    稱亞東醫院）接受透析治療或就醫，竟約乙○○在亞東醫院
    門口見面，並出示貼有棉花球之手臂，佯裝有打針痕跡之外
    觀，而向乙○○詐稱：其因病要洗腎，需借款一萬五千元，
    乙○○不疑有他，在本案丹堤咖啡店如數交付現金。
  96年8月13至15日間，詐稱：因需款替其高齡一百多歲的舅
    公生日慶生，而接續向乙○○「借款」一萬五千五百元、一
    萬三千六百元，乙○○陷於錯誤，接續在本案丹堤咖啡店如
    數交付現金。
  96年9月底某日，以前述需洗腎為幌，向乙○○詐得六千元
    ，乙○○仍陷於錯誤，並在臺北市○○路五四號前如數交付
    現金。
    丙○○此部份共計向乙○○詐得九萬二千六百元（起訴書就
    此所為誤載，應更正如上述）。
  (三)被告上揭五次詐欺取財等犯行，業據被告於偵查及原審審理
    時坦承不諱（見偵查卷第35、36頁，原審卷第64頁反面、第
    69頁），並經原審審酌卷內相關被害人之證詞及書證等事證
    後，認被告詐欺取財犯行，罪證明確，且未履行其願賠償被
    害人之承諾等情，適用刑法第339條第1項、第55條、第51條
    第5款等規定，各量處有期徒刑四月，並定應執行有期徒刑
    一年，自形式上觀察，並無何違法或不當，量刑亦屬妥適。
    被告提起上訴雖泛言如上述，然被告如何以協助承租國宅及
    檢查身體等為由向告訴人詐取金錢，已據其於檢察官訊問時
    供述甚詳，而所謂承辦國宅之「姚淑敏」其人，被告亦先後
    供稱：「是我朋友姚什麼珍，名字我忘了」「後來國宅我不
    知道，此人也不見了，我現在都聯絡不到她人」「跟甲○拿
    的錢，也是國宅的，不知道有沒有辦，姚說她會全權處理」
    「我都在西門町拿錢給姚淑珍，她說她叫姚淑珍」「後來找
    不到她」等語（見偵查卷第36頁），足見根本並無所謂「姚
    淑珍」之人，被告上訴理由又稱欲傳訊「姚淑敏」之人，顯
    屬無稽；至其空言泛稱告訴人指訴不實，遭告訴人脅迫等語
    ，亦未提出相當事證以供本院調查。是被告上訴理由，並未
    依據卷內既有訴訟資料或提出新事證，指摘或表明原判決關
    於認定事實、適用法律或量刑等有何足以影響判決本旨之不
    當或違法，而構成應予撤銷之具體事由，亦未確實依憑卷證
    資料，明確指出原判決所為證據證明力之判斷如何違背經驗
    、論理法則；僅係泛言原判決依告訴人之指訴認定事實錯誤
    、告訴人涉有刑責等，未依上揭意旨指出具體事由，自難認
    其已具體指摘或表明第一審判決有何上述不當或違法之情形
    ，而與未敘述具體理由無異。揆諸首揭說明，難認其已具體
    表明上訴理由，其上訴顯不合法定要件，爰不經言詞辯論逕
    予駁回。
據上論斷，應依刑事訴訟法第367條前段、第372條，判決如主文
。
中    華    民    國    98    年    5     月    27    日
                  刑事第十庭審判長法  官  楊炳禎
                                  法  官  李春地
                                  法  官  朱光仁
以上正本證明與原本無異。
不得上訴。
                                  書記官  王宜玲
中    華    民    國    98    年    6     月    1     日


司法院資訊處製作；財團法人民間司法改革基金會備份。
